臺灣高等法院刑事裁定
109年度抗字第560號
抗  告  人
即  受刑人  李政翰


                    （現於法務部○○○○○○○執行中）  上列抗告人即受刑人因聲請定應執行刑案件，不服臺灣新北地方
法院中華民國109年3月25日裁定（109年度聲字第1046號），提
起抗告，本院裁定如下：
　　主　文
原裁定撤銷。
甲○○因犯如附表所示各罪所處之刑，應執行有期徒刑壹年拾月，
如易科罰金，以新臺幣壹仟元折算壹日。
　　理　由
一、原裁定意旨略以：抗告人即受刑人甲○○（下稱抗告人）因違
    反毒品危害防制條例等案件，經臺灣桃園地方法院、臺灣新
    竹地方法院、原審法院先後判處如附表所示之有期徒刑，均
    經確定在案，認檢察官聲請定應執行刑為正當，爰定其應執
    行有期徒刑2年，如易科罰金以新臺幣（下同）折算1日等語
    。
二、抗告意旨略以：原審裁定應執行有期徒刑2年，實屬過苛，
    參酌①本院108年度抗字第1824號裁定，原裁定為4年2月，經
    抗告撤銷改判為1年8月，獲寬減2年6月、②原審法院98年度
    聲字第2535號裁定，受刑人所犯施用毒品等罪，總刑期為有
    期徒刑3年6月，僅定應執行有期徒刑1年10月、③本院99年度
    抗字第229號連續施用毒品案，原裁定為6年4月，經抗告撤
    銷改判有期徒刑4年6月，獲寬減有期徒刑1年10月、④臺灣基
    隆地方法院101年度訴字第835號販賣第二級毒品案判處有期
    徒刑30年2月，應執行有期徒刑10年，原審裁定應執行刑過
    重。為此，懇請法院給予抗告人自新機會，重新從輕裁定等
    語。
三、按裁判確定前犯數罪者，併合處罰之，但得易科罰金與不得
    易科罰金之罪，不在此限；前項但書情形，受刑人請求檢察
    官聲請定應執行刑者，依第51條規定定之；數罪併罰，有二
    裁判以上，依第51條之規定，定其應執行之刑，其宣告多數
    有期徒刑者，於各刑中之最長期以上，各刑合併之刑期以下
    ，定其刑期，但不得逾30年，刑法第50條第1項前段、第2項
    、第51條第5款訂有明文。參其立法意旨，除在於緩和多數
    有期徒刑合併執行所造成之苛酷外，更避免責任非難之重複
    ，蓋有期徒刑之科處，不僅在於懲罰犯罪行為，更重在矯治
    犯罪行為人、提升其規範意識，及回復社會對於法律規範之
    信賴，是應併合處罰之複數有期徒刑倘一律合併執行，將造
    成責任非難之效果重複滿足、邊際效應遞減之不當效果，甚
    至有違責任主義，故採行加重單一刑主義，以期責罰相當。
    是法院就應併合處罰之數個有期徒刑宣告定其應執行刑時，
    不僅應遵守法律所定「以宣告各刑中之最長期為下限，各刑
    合併之刑期為上限，但最長不得逾30年」之外部界限，更應
    受不得明顯違反公平正義、法律秩序理念及目的之規範。具
    體而言，於併合處罰，其執行刑之酌定，應視行為人所犯數
    罪之犯罪類型而定，倘行為人所犯數罪屬相同之犯罪類型者
    （如複數竊盜、施用或販賣毒品等），於併合處罰時，其責
    任非難重複之程度較高，應酌定較低之應執行刑；然行為人
    所犯數罪雖屬相同之犯罪類型，但所侵犯者為具有不可替代
    性、不可回復性之個人法益（如殺人、妨害性自主），於併
    合處罰時，其責任非難重複之程度則較低，自可酌定較高之
    應執行刑；另行為人所犯數罪非惟犯罪類型相同，且其行為
    態樣、手段、動機均相似者，於併合處罰時，其責任非難重
    複之程度更高，應酌定更低之應執行刑；反之，行為人所犯
    數罪各屬不同之犯罪類型者，於併合處罰時，其責任非難重
    複之程度甚低，當可酌定較高之應執行刑。至個別犯罪之犯
    罪情節或對於社會之影響、行為人之品性、智識、生活狀況
    或前科情形等，除前述用以判斷各個犯罪之犯罪類型、法益
    侵害種類、犯罪行為態樣、手段、動機是否相同、相似，以
    避免責任非難過度重複者外，乃個別犯罪量處刑罰時已斟酌
    過之因素，要非定應執行刑時應再行審酌者。
四、經查：
（一）抗告人前所犯如附表所示共5罪，均經判決確定在案，且
      各罪犯罪時間均在附表編號1所示判決確定之前等情，有
      各該刑事判決書、本院被告前案紀錄表附卷可稽，此部分
      事實首堪認定。
（二）原裁定依附表編號1 至5所示各罪所宣告之有期徒刑為基
      礎，審酌抗告人所犯如附表編號4 、5所示之罪，前經法
      院定應執行有期徒刑11月，於各刑中之最長期（6月）以
      上，定其刑期為有期徒刑2 年，固已有所減輕而未逾越刑
      法第51條第5 款所定法律之外部性界限及內部界限。然抗
      告人所犯如附表編號1 、2、4 、5所示各罪，犯罪類型均
      係施用第二級毒品罪，其中附表編號4、5犯罪時間（108 
      年4月10日、17日）極為接近，有各該刑事判決在卷可參
      ，犯罪類型、行為態樣、手段、動機均屬相同或相類，責
      任非難重複程度甚高，復參以施用毒品犯行主要係戕害自
      身健康，並未直接侵害他人法益，反社會性程度相對較低
      ，揆諸上揭說明，應於酌定其應執行刑之際，考量上情並
      反映於所定刑度，俾貫徹罪刑相當原則，以維護公平正義
      、法律秩序之理念及目的。惟原審就抗告人所犯附表編號
      1 至6所示各罪之刑裁定應執行有期徒刑2 年，幾近附表
      編號4、5前所定應執行刑（11月）再加計附表1至3所示各
      罪之宣告刑（6月、4月、6 月）之總和（即2年2月），亦
      與抗告人所犯附表數罪之總刑期（有期徒刑2年3月）接近
      ，則原審有無考量抗告人所犯數罪（其中附表編號1、2、
      4、5均係施用第二級毒品罪）反應出之人格特性、手段並
      權衡審酌其責任與整體刑法目的及相關刑事政策等，在合
      於目的性、妥當性、比例原則、公平正義、罪刑相當原則
      為適當之裁量，非無疑義，尚難謂為妥適。抗告人執此提
      起抗告，指摘原裁定不當，非無理由。
（三）綜上，原裁定既有如上述違誤或不當之處，即屬無可維持
      ，應由本院撤銷，且為免發回原審法院重新裁定於刑事訴
      追執行效能無益，爰由本院自為裁定。本件抗告人犯如附
      表編號1至5所示之罪（共5罪）經臺灣桃園地方法院、臺
      灣新竹地方法院、原審法院先後判決確定，且各該罪均在
      附表編號1所示之罪於108年6月5日判決確定前所犯，是檢
      察官聲請就附表所示各罪合併定其應執行刑，於法尚無不
      合，並審酌抗告人如附表各罪所示刑度之外部限制（總刑
      期為有期徒刑2年3月）；原審法院前以108年度簡字第718
      1號簡易判決就附表編號4、5所示之罪，定應執行有期徒
      刑11月；並考量抗告人所犯如附表編號1、2、4、5所示施
      用第二級毒品罪，屬犯罪類型同質性高且為成癮性之病患
      型犯罪，其中附表編號4、5之犯罪時間相近，責任非難重
      複程度較高；附表編號1至5所示各罪之犯罪類型、行為態
      樣、手段、侵害法益之種類、法律目的、受刑人違反之嚴
      重性、數罪所反應受刑人之人格特性與傾向、所犯數罪為
      整體非難評價，及貫徹刑法量刑公平正義理念之內部限制
      等，定其應執行之刑如主文第2項所示，並諭知易科罰金
      之折算標準。
據上論斷，應依刑事訴訟法第413條、第477條第1項，刑法第53
條、第51條第5款、第41條第1項前段、第8項，裁定如主文。
中　　華　　民　　國　　109 　年　　4 　　月　　17　　日
                  刑事第十八庭  審判長法  官  吳炳桂  
                                      法  官  黃紹紘  
                                      法  官  何俏美
以上正本證明與原本無異。
本裁定不得再抗告。
                                      書記官  吳芝嘉
中　　華　　民　　國　　109 　年　　4 　　月　　17　　日
附表：
編  號 罪名 宣告刑 犯罪日期（民國） 最後事實審  確定判決  備註     法院案號 判決日期  法院案號 確定日期  1 施用第二級毒品罪 有期徒刑6月，如易科罰金以新臺幣1,000元折算1日 107年6月16日凌晨0時30分為警採尿時間回溯120小時內之某時許 臺灣桃園地方法院107年度審簡字第16號 108年4月30日 臺灣桃園地方法院107年度審簡字第16號 108年6月5日   2 詐欺取財罪 有期徒刑6月，如易科罰金以新臺幣1,000元折算1日 107年5月8日 臺灣新竹地方法院108年度竹北簡字第207號 108年6月4日 臺灣新竹地方法院108年度竹北簡字第207號 108年7月8日  3 施用第二級毒品罪 有期徒刑6月，如易科罰金以新臺幣1,000元折算1日 108年1月3日上午6時許 臺灣桃園地方法院108年度審易字第549號 108年11月15日 臺灣桃園地方法院108年度審易字第549號 108年12月9日  4 施用第二級毒品罪 有期徒刑6月，如易科罰金以新臺幣1,000元折算1日 108年4月10日晚間9時許 臺灣新北地方法院108年度簡字第7181號 108年12月5日 臺灣新北地方法院108年度簡字第7181號 108年12月30日 編號4、5部分前經臺灣新北地方法院以108年度簡字第7181號簡易判決定應執行有期徒刑11月。 5 施用第二級毒品罪 有期徒刑6月，如易科罰金以新臺幣1,000元折算1日 108年4月17日晚間8時許 臺灣新北地方法院108年度簡字第7181號 108年12月5日 臺灣新北地方法院108年度簡字第7181號 108年12月30日